臺灣高雄地方法院民事判決　　　　　　　96年度訴字第1199號
原　　　告　甲○○
訴訟代理人　林復華律師
　　　　　　林柏瑞律師
被　　　告　乙○○
當事人間損害賠償事件，經本院刑事庭裁定移送民事庭審理（95
年度交簡上附民字第10號），本院於民國96年6 月21日言詞辯論
終結，判決如下：
    主  文
被告應給付原告台幣玖拾參萬伍仟陸佰玖拾元，及自民國九十六
年一月六日起至清償日止，按年息百分之五計算之利息。
原告其餘之訴駁回。
訴訟費用由被告負擔百分之七十五，餘由原告負擔。
本判決第一項於原告以新台幣參拾壹萬元為被告供擔保後，得假
執行。但被告如以新台幣玖拾參萬伍仟陸佰玖拾元為原告預供擔
保，得免為假執行。
原告其餘假執行之聲請駁回。
    事實及理由
一、原告主張：被告於民國93年12月30日12時30分許，駕駛車牌
    號碼XY-3092 號自用小客車，沿高雄市○○○路由北往南方
    向行駛，途經該路與九如三路交岔口欲右轉時，本應注意汽
    車行駛至交岔路口，轉彎車應讓直行車先行，竟疏未注意即
    貿然右轉，適原告騎乘車牌號碼PJW-137 號機車沿中華二路
    右側慢車道由南往北方向行駛至上開地點，因閃避不及而被
    告所駕駛之自用小客車發生擦撞，原告因而人車倒地，受有
    左肩肱骨粉碎性骨折之傷害。被告上開過失傷害之侵權行為
    ，致原告支出醫藥費新台幣（下同）166,975 元，且有進行
    第2 、3 次手術之必要，而總計須支出醫療費用50萬元，另
    原告自93年12月30日起至94年6 月30日止已支出看護費216,
    000 元，且勞動能力因而減損，受有損害2,362,368 元，並
    因此精神上痛苦不堪，得請求精神慰撫金100 萬元。爰依民
    法侵權行為之法律關係，聲明請求被告應給付原告4,078,36
    8 元，及自95年12月28日刑事附帶民事追加狀繕本送達被告
    之翌日起至清償日止，按年利率5%計算之利息，並陳明願供
    擔保請准宣告假執行。
二、被告則以：被告就本件交通事故之發生，雖有轉彎車未讓直
    行車先行之過失，惟原告亦有未注意車前狀況及無照騎乘重
    型機車之過失，應減少被告之賠償數額。又原告所受傷勢為
    肩關節功能受損，屬勞工殘廢給付標準表第90項、第11級之
    殘廢，故原告所請求之減少勞動能力損失過高，而原告所請
    求之慰撫金亦屬過高等語，資為抗辯，並聲明請求駁回原告
    之訴及假執行之聲請，如受不利之判決願供擔保請准宣告免
    為假執行。
三、兩造不爭執之事項：
  (一)被告於上開時地，駕駛自用小客車，因過失撞及原告所騎乘
    之機車，致原告受有左肩肱骨粉碎性骨折之傷害。
  (二)原告因發生本件交通事故，至高雄醫學大學附設中和紀念醫
    院（下稱高醫）就診，支出醫藥費9,145 元，另至重仁骨科
    醫院就診，支出醫療費25,766元。
  (三)原告於事發後向友聯產物保險股份有限公司申請強制汽車責
    任險理賠，已領取醫療給付43,531 元、殘廢給付19萬元。
四、原告主張被告於上開時地駕駛自用小客車，因疏未注意轉彎
    車應讓直行車先行即貿然右轉，致撞傷原告等情，業據本院
    依職權調取本院95年度交簡上字第30號過失傷害刑事案件卷
    宗查核屬實，並有高醫診斷證明書、重仁骨科診斷證明書、
    道路交通事故現場圖、交通事故談話紀錄表、交通事故調查
    報告表、現場相片附於上開刑事案件卷內可稽，且為被告所
    不爭執，是被告有疏未注意轉彎車應讓直行車先行之過失，
    並造成原告身體受傷，被告之過失行為與原告權利受損間有
    相當因果關係，堪以認定。
五、按汽車、機車或其他非依軌道行駛之動力車輛，在使用中加
    害損害於他人者，駕駛人應賠償因此所生之損害。不法侵害
    他人之身體或健康者，對於被害人因此喪失或減少勞動能力
    或增加生活上之需要時，應負損害賠償責任。不法侵害他人
    之身體、健康、名譽、自由、信用、隱私、貞操、或不法侵
    害其他人格法益而情節重大者，被害人雖非財產上損害，亦
    得請求賠償相當之金額，民法第191 條之2 、第193 條第1
    項、第195 條第1 項前段分別規定甚詳。本件被告因駕車之
    過失行為撞傷原告，則其自應就原告所受損害負賠償責任。
    茲就原告請求賠償之各項金額是否准許，分述如後：
  (一)醫藥費用部分：
    原告主張其因發生上開交通事故，已支出醫療費用166,975
    元，且須進行第2 、3 次手術，共計須支出醫療費用50萬元
    等情，固提出高醫醫療費用收據、重仁骨科醫院收據為證。
    惟按保險對象因汽車交通事故，經本保險提供醫療給付者，
    本保險之保險人，得向強制汽車責任保險之保險人代位請求
    該項給付，全民健康保險法第82條定有明文。是依全民健康
    保險提供醫療給付者，該項醫療費用請求權，已法定移轉予
    中央健康保險局，故全民健康保險被保險人於該範圍內，對
    於加害人之損害賠償請求權亦因之而喪失。本件原告係以健
    保身分至高醫及重仁骨科醫院就診，共計支出醫療費用34,9
    11元（自付額部分）一節，有原告所提出之上開醫療費用收
    據、高醫96年6 月11日高醫附行字第0960001684號函所檢送
    之費用明細表、重仁骨科醫院96年4 月24日仁字第88號函暨
    所檢送之資料附卷可稽，為兩造所不爭執，依上開說明，原
    告僅得請求被告賠償其所自付之醫療費用34,911元，健保給
    付部分則不得向被告請求。另原告主張其有為第2 、3 次手
    術之必要，而有預為請求醫療費用部分，並未提出證據佐證
    ，本院併審酌被告就原告所支出之醫療費用部分，並未爭執
    ，且縱認原告有為第2 、3 次手術之必要，其後所須之治療
    、復健費用亦須視實際進行手術、復健之情形而定，尚無從
    預估，是原告此部分之主張，即難准許。是以，原告可請求
    之醫療費用為34,911元，逾此數額之請求，則屬無據。
  (二)看護費用部分：
    原告主張其自93年12月30日起至94年6 月30日止委請他人看
    護照顧，支出看護費用216,000 元一節，業據提出收據1 份
    為證。查，本件原告因發生上開交通事故，自93年12月30日
    起至重仁骨科醫院住院治療，迄至94年1 月11日始行出院，
    住院期間需人照顧等情，業據原告提出重仁骨科醫院之診斷
    證明書為證。而依原告因本件交通事故所受傷勢及復健情形
    ，其住院期間需有人全日看護，出院後仍需要他人全日看護
    2 個月，之後仍須他人半日看護3 個月一節，有重仁骨科醫
    院96年5 月9 日仁字第100 號函附卷可稽，是原告主張其自
    93年12月30日起至94年1 月31日止，有由他人全日看護之必
    要，另自94年2 月1 日起至6 月30日止，有由他人半日看護
    之必要等情，尚屬合理。又依現今市場行情，全日看護費用
    為每日2,000 元，半日看護費用為每日1,000 元一節，有高
    雄市醫院看護工職業公會函可證，則原告得請求之看護費用
    為216,000 元（2,000 ×33＋1,000 ×150 ＝216,000） ，
    是原告請求被告賠償看護費用216,000 元，洵屬有據。
  (三)減少勞動能力之損失：
    原告主張因本件交通事故而減少勞動能力61.52%，其受傷時
    為46歲，至60歲時所受勞動能力損害為2,362,368 元等情，
    固提出中華民國身心障礙手冊為證。惟查：
    1.按被害人因身體健康被侵害而喪失或減少勞動能力所受之
      損害，其金額應就被害人受侵害前之身體健康狀態、教育
      程度、專門技能、社會經驗等方面酌定之。而依勞工保險
      條例第53條規定，勞工保險殘廢給付標準表，乃係勞工向
      保險人請領殘廢補助費之標準。是有關受傷害所減少勞動
      能力之實際情形，尚不得徒憑勞工保險殘廢給付標準表認
      定之。經本院函請高醫就原告喪失勞動能力之程度為鑑定
      結果，該院認原告因閉鎖性左肱骨骨折所造成之左肩殘廢
      屬永久性，其上肢障礙程度為39% ，轉換後之全人能力障
      礙為23% 之情，有該院96年6 月11 日 高醫附行字第
      0960001684號函所檢送之職業暨環境醫學科鑑定報告附卷
      可稽。又上開減少勞動能力之比例，雖未區分各行業之不
      同及其他可能影響之狀況，惟客觀上仍不失參考之價值，
      且本院斟酌原告係照顧服務員，其因本件交通事故致左肩
      障礙程度為39% ，對其工作能力自有所影響，認原告因此
      交通事故勞動能力減少之比例以23% 計算較為適宜，原告
      主張其減少勞動能力程度為61.52%尚屬過高。
    2.又原告93年間係在財團法人獎卿護理展望基金會任職，該
      年度之薪資所得為287,471 元一節，有原告提出之所得扣
      繳暨免扣繳憑單附卷可稽，並經本院依職權調取稅務電子
      閘門所得調件明細表查核屬實，以此計算原告之每年薪資
      ，自較為合理。另查，原告為47年11月9 日生，於本件交
      通事故發生時為46歲1 月又22日，依勞動基準法第54條規
      定之強制退休年齡60歲計算，原告得請求之勞動年數應為
      13年10月又8 日，即13.00000000 年。則以原告之每年薪
      資287,471 元、喪失勞動能力比例23 % ， 即原告可請求
      之每年勞動能力損失為66,118.33 元（計算式：287,471
      ×23% ＝66,118.33） ，再以勞動年數13.00000000 年計
      算，並依霍夫曼式扣除中間利息（第1 年不扣除中間利息
      方式），則原告1 次可請求被告賠償之減少勞動能力之損
      失為709,690 元【計算式：66118.33×10.00000000 （此
      為應13年之霍夫曼係數）＋66118.33×0.85556 ×（10.0
      0000000-00.00000000）=709690（小數點以下四捨五入）
      】，原告在此範圍內之請求為有理由，逾此部分則無理由
      ，應予駁回。
  (四)精神慰撫金：
    按精神慰撫金之酌定，除原告所受之傷害程度外，尚應審酌
    兩造之身分地位、學識經歷、財產狀況、痛苦程度等節以定
    之。查原告係國中畢業，本件車禍事故發生前在財團法人獎
    卿護理展望基金會任職，目前無業，93、94年之所得收入分
    別為322,280 元、159,191 元，名下有房屋1 棟、土地19筆
    、投資15筆，財產總額13,184,314元，被告為大學畢業，擔
    任教師工作，93、94年度分別有所得收入359,061 元、113,
    888 元，名下有土地1 筆、汽車1 輛，財產總額304,920 元
    等情，業經本院依職權調取本院95年度交簡上字第30號過失
    傷害刑事案件查核屬實，並有稅務電子閘門財產所得調件明
    細表在卷可稽。本院復斟酌原告因本件交通事故，受有左肩
    肱骨粉碎性骨折，致左肩機能因而受損，終身無法恢復，所
    受之痛苦非輕等具體情狀，認原告所得請求之精神慰撫金以
    20萬元為適當，逾此部分之請求不應准許。
  (五)綜上，原告所得請求之損害賠償金額為醫藥費34,911元、看
    護費216,000 元、減少勞動能力損失709,690 元、精神慰撫
    金20萬元。
六、按損害之發生或擴大，被害人與有過失者，法院得減輕賠償
    金額，或免除之，民法第217 條定有明文。被告雖抗辯原告
    疏未注意車前狀況，就本件車禍之發生與有過失云云。然查
    ，原告於警方詢問其肇事經過情形時，陳稱：「我等對方車
    轉彎很久，他都沒動，我便直駛，對方又右轉。」等語，有
    高雄事證府警察局交通大隊交通事故談話紀錄表可憑，為被
    告所不爭執，足認原告係於確認被告仍因等待右轉而暫時停
    止行駛之情形下，始直行通過該路口，已盡其注意義務，尚
    難謂原告有疏未注意車前狀況之過失。況且，被告於本院95
    年度交簡上字第30號過失傷害刑事案件已陳明，其係等前方
    1 批等紅燈之機車駛離後，看到前方要右轉之車子開始行駛
    ，乃跟著行駛，並未再確認右側機車道尚有無其他機車等語
    在卷，足認本件交通事故之發生，實係因被告未確認右方無
    直行車即逕行右轉所導致。至原告僅考領有輕型機車駕駛執
    照，而其所騎乘之車牌號碼PJW-137 號機車為重型機車一節
    ，固有機車駕駛人資料、機車車籍資料附卷可稽，惟原告就
    本件交通事故之發生並無過失之情，已如前述，則其無照騎
    乘重型機車之行為，亦與本件交通事故之發生無因果關係可
    言。是以，被告抗辯原告騎乘重型機車，且疏未注意車前狀
    況，就本件交通事故之發生與有過失云云，委無可採。
七、末按保險人依本法規定所為之保險給付，視為被保險人損害
    賠償金額之一部分；被保險人受賠償請求時，得扣除之，強
    制汽車責任保險法第32條定有明文。本件原告已自友聯產物
    保險股份有限公司領取強制汽車責任險理賠金，其中醫療費
    用部分為43,531元、殘廢給付部分為19萬元一節，已認定如
    前，則原告所得請求之醫療費用34,911元於扣除上開保險之
    醫療給付額後，已無可請求之數額，另原告同意殘廢給付部
    分由其所請求之減少勞動能力損失部分扣除，則原告所得請
    求之減少勞動能力損失709,690 元於扣除上開保險之殘廢給
    付額後，尚可請求519,690 元，故原告得請求被告給付之金
    額為935,690 元（計算式：醫藥費用0 元＋看護費用216,00
    0 元＋減少勞動能力損失519,690 元＋精神慰撫金200,000
    元＝935,690 元）。從而，原告依侵權行為之法律關係，請
    求被告給付原告935,690 元，及自95年12月28日刑事附帶民
    事追加狀繕本送達被告之翌日即96年1 月6 日起至清償日止
    ，按年利率5%計算之利息，為有理由，應予准許，其逾此範
    圍之請求，即非有據，應予駁回。
八、原告陳明願供擔保，聲請宣告假執行，就其勝訴部分核無不
    合，爰酌定相當擔保金額准許之；至原告敗訴部分既經駁回
    ，則其假執行之聲請即失所依據，應併予駁回。另被告陳明
    願供擔保聲請宣告免為假執行，核無不合，爰酌定相當擔保
    金額准許之。
九、結論：原告之訴為一部有理由，一部無理由，依民事訴訟法
    第79條、第390 條第2 項、第392 條第2 項，判決如主文。
中　　華　　民　　國　　96　　年　　6 　　月　　29　　日
                  民事第二庭法　官　黃悅璇
正本係照原本作成。
如不服本判決，應於送達後20日內，向本院提出上訴狀並表明上
訴理由，如於本判決宣示後送達前提起上訴者，應於判決送達後
10日內補提上訴理由書（須附繕本）。
中　　華　　民　　國　　96　　年　　6 　　月　　29　　日
                            書記官　吳慕瑩
